臺灣橋頭地方法院民事判決
111年度訴字第501號
原      告  林麗里  


被      告  林崇任  


            林明昌  
上列當事人間請求損害賠償事件，原告於刑事訴訟程序（110年
度審訴字第423號）提起附帶民事訴訟（110年度審附民字第366
號），經本院刑事庭移送前來，本院於民國111年8月2日言詞辯
論終結，判決如下：
    主  文
一、被告應連帶給付原告新臺幣玖拾陸萬元，及自民國一百一十
    年十二月八日起至清償日止，按週年利率百分之五計算之利
    息。
二、訴訟費用由被告連帶負擔。
三、本判決第一項於原告以新臺幣參拾貳萬元為被告供擔保後得
    假執行。但被告以新臺幣玖拾陸萬元為原告預供擔保，得免
    為假執行。
    事實及理由
壹、程序方面：　　
一、按當事人喪失訴訟能力或法定代理人死亡或其代理權消滅者
    ，訴訟程序在有法定代理人或取得訴訟能力之本人承受其訴
    訟以前當然停止。當事人不聲明承受訴訟時，法院亦得依職
    權，以裁定命其續行訴訟，民事訴訟法第170條、第178條分
    別定有明文。查本件被告丙○○於民國91年5月間生，有其個
    人戶籍資料在卷可稽，於110年11月30日原告起訴時尚未成
    年，嗣於審理中屆齡成年，因當事人未聲明承受訴訟，經本
    院裁定命其承受訴訟，並續行本件訴訟程序（見本院卷第17
    頁）。
二、本件被告丙○○未於言詞辯論期日到場，且核無民事訴訟法第
    386條所列各款情形，爰依原告之聲請，由其一造辯論而為
    判決。
三、又按訴狀送達後，原告不得將原訴變更或追加他訴，但請求
    之基礎事實同一及擴張或減縮應受判決事項之聲明者，不在
    此限，民事訴訟法第255條第1項第2款、第3款定有明文。原
    告起訴時請求被告丙○○及其父親乙○○、母親甲○○給付新臺幣
    （下同）511萬元，及自起訴狀繕本送達翌日起至清償日止
    ，按週年利率5%計算之利息。因甲○○並非丙○○之法定代理人
    ，原告於本院審理時撤回對甲○○之訴訟，並按丙○○參與詐欺
    提領金額，變更聲明請求被告丙○○、乙○○連帶給付96萬元，
    及自起訴狀繕本送達翌日起至清償日止，按週年利率5%計算
    之利息，合於前揭規定，應予准許。
貳、實體方面：　　
一、原告主張：被告丙○○於109年12月間，加入由真實姓名年籍
    均不詳通訊軟體Telegram暱稱「抗痛寧」、「哈哈」等人所
    組成，具有牟利性、持續性之結構性組織之詐欺集團，丙○○
    依上開詐欺集團不詳成年成員之指示，負責擔任該詐欺集團
    前往指定取款地點收取詐欺款項後再轉交上游成員之車手工
    作，並從中獲取提領款項總額1%作為報酬。嗣丙○○與該詐欺
    集團其他不詳成年成員共同意圖為自己不法之所有，基於三
    人以上共同詐欺取財及掩飾、隱匿詐欺犯罪所得去向、所在
    之洗錢之犯意聯絡，先由真實年籍姓名不詳之該詐欺集團某
    成年成員，於109年12月28日下午2時30分許，佯裝其為中華
    電信人員，撥打電話與原告聯繫，並佯稱：其所申辦之中華
    電信門號積欠電話費2萬7千餘元云云，為取信原告乃要求其
    按110鍵轉接，再由其他真實姓名年籍不詳某成年成員依序
    佯裝為員警、檢察官之身分（無證據證明被告知悉冒充公務
    員），與原告通話聯繫，並佯稱：其遭人利用洗錢，為證明
    清白，需提供其身分證、地址、存款金款等資料，且須將存
    款領出，並交付渠等保管，待結案後再將錢領回云云，致原
    告誤信為真而陷於錯誤，依該詐騙集團不詳成員之指示，自
    其所有之臺灣銀行東港分行帳號000000000000號帳戶（下稱
    臺銀帳戶）、中華郵政股份有限公司東港郵局帳號00000000
    000000號帳戶（下稱東港郵局帳戶）、彰化銀行東港分行帳
    號00000000000000號帳戶（下稱彰銀帳戶）內，於如附表所
    示之日期，提領如附表所示之「金融帳戶」內之「提領金額
    」後，並將該等提領款項分別裝進牛皮紙袋內，放置在如附
    表所示之「放置地點」後，丙○○則依該詐欺集團上游不詳成
    年成員之指示，前往如附表編號3、5所示放置地點，拿取原
    告放置裝有如附表編號3、5所示提領款項之牛皮紙袋後，復
    依該詐欺集團不詳成員指示，將裝有上開詐欺贓款之牛皮紙
    袋一併交付予來接應之該詐欺集團不詳成員(編號3、5遭詐
    欺款項合計96萬元，詳見如附表「款項領取情形」所示)，
    丙○○自應賠償原告96萬元。又丙○○為本件詐欺行為時尚未滿
    20歲，被告乙○○為其法定代理人，應依民法第187條規定第1
    項負連帶賠償責任。爰依侵權行為之法律關係，提起本件訴
    訟等語。並聲明：㈠被告應連帶給付原告96萬元，及自起訴
    狀繕本送達翌日起至清償日止，按週年利率5%計算之利息；
    ㈡願供擔保請准宣告假執行。
二、被告丙○○未於言詞辯論期日到場，亦未提出書狀作何聲明或
    陳述。　　
三、被告乙○○則以：丙○○雖提領96萬元，惟僅領取1%報酬，其與
    丙○○現均無資力賠償等語，資為抗辯。並聲明：㈠原告之訴
    駁回；㈡如受不利判決，願供擔保免為假執行。
四、本院得心證之理由：
　㈠按因故意或過失，不法侵害他人之權利者，負損害賠償責任
    ，民法第184條第1項前段定有明文。原告主張其遭詐欺集團
    依前揭方式詐取款項，丙○○則參與詐欺集團提領如附表編號
    3、5所示款項，合計提領96萬元等情，被告乙○○並無爭執，
    被告丙○○於相當時期受合法通知，未於言詞辯論期日到場，
    復未提出準備書狀爭執，依民事訴訟法第280條第3 項、第1
     項規定，對上開事實應視同自認，且丙○○所涉不法行為，
    前經本院刑事庭以110 年度審訴字第423號刑事案件（下稱
    系爭刑案）判決其犯三人以上共同詐欺取財罪，處有期徒刑
    1年6月確定在案，亦有系爭刑案判決書在卷可憑，是原告主
    張前揭事實應堪信為真實。從而，丙○○依詐欺集團成員指示
    ，提領如附表編號3、5所示款項後轉交其他集團成員，致原
    告受有96萬元之損害，原告依侵權行為之法律關係，請求丙○○賠償96萬元，自屬有據。
　㈡又按無行為能力人或限制行為能力人，不法侵害他人之權利
    者，以行為時有識別能力為限，與其法定代理人連帶負損害
    賠償責任。行為時無識別能力者，由其法定代理人負損害賠
    償責任。前項情形，法定代理人如其監督並未疏懈，或縱加
    以相當之監督，而仍不免發生損害者，不負賠償責任，民法
    第187 條第1 項、第2 項定有明文。被告乙○○於98年間離婚
    後，即由其行使負擔未成年子女權利義務，為丙○○之法定代
    理人，有其等戶籍資料在卷可稽（見審附民卷第9至12頁）
    ，衡諸丙○○為附表編號3、5所示侵權行為時為18至19餘歲，
    依其智識程度、本案發生情節等節，可知丙○○於行為時具有
    識別能力至明。而乙○○並未舉證證明其等有監督未疏懈，或
    縱加以相當之監督，仍不免發生損害之情事，其對於應依民
    法第187 條規定負連帶賠償責任亦未予爭執（見
    本院卷第36頁），則乙○○就丙○○之侵權行為應連帶負損害賠
    償責任。至乙○○雖辯稱丙○○僅領取1%報酬等語，然其等因丙○○之侵權行為，依法自應賠償原告所受財產權之損害，而非
    丙○○所獲利益，原告因丙○○參與之詐欺取財行為既受有如附
    表編號3、5所示96萬元之損害，其自得請求被告二人連帶賠
    償96萬元。
五、綜上所述，本件原告依侵權行為之法律關係，請求被告應連
    帶給付96萬元，及自起訴狀繕本送達翌日即110年12月8日起
    （見審附民卷第22-5頁）至清償日止，按週年利率5%計算之
    利息，為有理由，應予准許。原告及被告乙○○均陳明願供擔
    保，各聲請准、免假執行之宣告，核無不合，被告丙○○雖未
    聲請免為假執行，惟衡酌兩造權益，爰依聲請及依職權分別
    酌定相當之擔保金額為准、免假執行之宣告。
六、本件事證已臻明確，兩造其餘陳述及攻擊防禦方法核與判決
    結果不生影響，爰不逐一論述，附此敘明。
七、據上論結，本件原告之訴為有理由。依民事訴訟法第385條
    第1項前段、第78條、第85條第2項、第390條第2項、第392
    條第2項，判決如主文。
中　　華　　民　　國　　111 　年　　8 　　月　　24　　日
                      民事第二庭      法　官　周佳佩
以上正本係照原本作成。
如對本判決上訴，須於判決送達後20日內向本院提出上訴狀並表
明上訴理由（須附繕本）。如委任律師提起上訴者，應一併繳納
上訴審裁判費。　　　　
中　　華　　民　　國　　111 　年　　8 　　月　　24　　日
                                      書記官  許婉真
附表：
編號   犯罪日期 金融帳戶 提領金額 放置地點 款項領款情形(被告丙○○就如編號3、5部分擔任收取詐騙贓款之車手工作)  1 109年12月29日 彰銀帳戶 45萬元 原告於同日依詐欺集團成員指示，將左揭款項放置於告訴人位於屏東縣○○鎮○○路0○00號住家(下稱原告住家)附近電線桿輪胎下方 其他不詳詐欺集團成員  2 109年12月30日 臺銀帳戶 45萬元 原告於同日依詐欺集團成員指示將左揭款項放置於原告住家附近不詳處 同上  3 109年12月31日 東港郵局帳戶 46萬元 原告於同日下午1時許稍前之某時，依詐欺集團成員指示，將左揭款項放置於大潭國小人行道上某處椅子上 丙○○於同日收取款項後，約於同日下午1時許，前往位於大潭國小對面路邊某處，將左揭詐騙贓款交付予該不詳詐欺集團上手，並從中獲取提領金額1%即4,600元作為報酬(計算式：46萬元×1%=4,600元)  4 110年1月4日 彰銀帳戶 46萬元 原告於同日依詐欺集團成員指示，將左揭款項放置於原告住家附近不詳處 其他不詳詐欺集團成員  5 110年1月5日 東港郵局帳戶 50萬元 原告於同日下午1時許稍前之某時，依詐欺集團成員指示，將左揭款項放置於大潭國小人行道上某處椅子上 丙○○於同日收取款項後，於同日下午1時許，前往位於大潭國小旁邊某廢棄房子，將左揭詐騙贓款交付予該不詳詐欺集團上手，並從中獲取提領金額1%即5,000元作為報酬(計算式：50萬元×1%=5,000元)  6 110年1月13日 臺銀帳戶 50萬元 原告於同日依詐欺集團成員指示，將左揭款項放置於原告住家附近不詳處 其他不詳詐欺集團成員  7 110年1月14日 東港郵局帳戶 60萬元 同上 同上  8 110年1月15日 彰銀帳戶 60萬元 同上 同上  9 110年1月25日 臺銀帳戶 60萬元 同上 同上  10 110年1月27日 彰銀帳戶 50萬元 同上 同上 備註 丙○○收取如附表編號3、5所示之詐騙贓款各46萬元、50萬元（合計96萬元），獲得9,600元報酬（計算式：4,600元＋ 5,000元＝9,600元）